【裁判字號】    97,易,143
【裁判日期】    970821
【裁判案由】    詐欺
【裁判全文】
臺灣雲林地方法院刑事判決               97年度易字第143號
公  訴  人  臺灣雲林地方法院檢察署檢察官
被      告  丁○○
                      號
                      號
選任辯護人  曾錦源律師
上列被告因詐欺案件，經檢察官提起公訴（96年度偵字第6280號
），本院判決如下：
    主  文
丁○○無罪。
    理  由
一、公訴意旨略以：被告丁○○意圖為自己不法之所有，竟於民
    國94年1 月間某日，在己○○位在雲林縣斗南鎮○○里○○鄰
    ○○路100 號住處，向己○○詐稱其所販售之「久保田牌」
    耕耘機，里程數僅達1,300 多點，己○○因而陷於錯誤，遂
    以其原有之「上猛牌」耕耘機折價，再貼補新臺幣（下同）
    70萬元，向丁○○購得上開「久保田牌」耕耘機。購車後己○○發現上開「久保田牌」耕耘機運作不順，屢次送修均無
    法改善，遂循線查訪得原車主乙○○，得知乙○○出售上開
    「久保田牌」耕耘機與丁○○之前手何榮忠之時，該耕耘機
    里程數已逾2,000 點，始知受騙，因認被告丁○○涉犯刑法
    第339 條第1 項詐欺之罪嫌。
二、按犯罪事實應依證據認定之，無證據不得認定犯罪事實；又
    不能證明被告犯罪者，應諭知無罪之判決，刑事訴訟法第15
    4 條第2 項、第301 條第1 項分別定有明文。復按認定不利
    於被告之事實，須依積極證據，苟積極證據不足為不利於被
    告事實之認定時，即應為有利於被告之認定，更不必有何有
    利之證據；再事實之認定，應憑證據，如未能發現相當證據
    ，或證據不足以證明，自不能以推測或擬制之方式，為裁判
    基礎，最高法院30年上字第816 號、40年臺上字第86號等判
    例可資參照。次按刑事訴訟法第161 條第1 項規定：檢察官
    就被告犯罪事實，應負舉證責任，並指出證明之方法。因此
    ，檢察官對於起訴之犯罪事實，應負提出證據及說服之實質
    舉證責任。倘其所提出之證據，不足為被告有罪之積極證明
    ，或其指出證明之方法，無從說服法院以形成被告有罪之心
    證，基於無罪推定之原則，自應為被告無罪判決之諭知，最
    高法院92年臺上字第128 號亦著有判例可參。再告訴人之指
    訴，係以使被告受刑事訴追為目的，故其陳述是否與事實相
    符，仍應調查其他證據以審認（最高法院52年臺上字第1300
    號判例意旨參照）。
三、本件公訴人認被告丁○○涉犯前揭詐欺罪嫌，無非係以證人
    即告訴人己○○關於本件與被告交易當時情況之指訴，及證
    人乙○○、何榮忠就該「久保田牌」耕耘機使用與交易情形
    之供述為論據。惟訊據被告堅決否認前揭犯行，辯稱：沒有
    更改點數表，中古耕耘機交易價格是以耕耘機之品質現況而
    定，點數表只是實施各項保養的參考，本件純屬民事瑕疵擔
    保糾紛等語。
四、經查：
（一）證人即告訴人己○○於偵查中雖稱：丁○○到他家邀他買
      耕耘機，並告訴他只開過1,300 多點，他問丁○○車子不
      是正好開為何要賣，丁○○告訴他說有一點小毛病，但沒
      說什麼毛病，他說要負責修理到好。丁○○曾帶他去嘉義
      車廠看，當時機器正拆開清洗，丁○○指出記錄里程表，
      上面記載1,300 多點云云。而其於本院審理中則稱：跟被
      告購買「久保田牌」耕耘機時，點數為1,300 點，點數是
      機械運作的時數紀錄，交易前曾在嘉義看，點數表不用打
      開，與汽車相同，可以直接看，他爬上駕駛座直接看，後
      來他將該部耕耘機出售，當時點數約3,000 點云云。依證
      人上開所述，被告非但曾在他家及嘉義車廠分別明確告知
      該「久保田牌」耕耘機點數為1,300 點，且自己曾在嘉義
      車廠親自進入駕駛座察看無誤。
（二）惟據證人即與丁○○共同合資購買該「久保田牌」耕耘機
      之戊○○於本院審理中證稱：本件交易經過均參與知情，
      一開始是己○○向丁○○說要買那樣的車，後來他與丁○○合資向何榮忠買該「久保田牌」耕耘機，買回之後牽去
      嘉義整理，被告與己○○曾一起來嘉義看車，當時他也在
      場，己○○看一看，沒有談價錢，當天己○○有坐上去試
      發動，被告也爬上去告訴己○○如何發動，但他們在上面
      並沒有談到點數問題。後來他把耕耘機整理好，己○○原
      來的耕耘機也出問題，他就跟被告到己○○的田裡談價錢
      的事情，價格談妥之後，就由他直接開到己○○田裡交車
      ，交車之後他還有陸續幫忙協助維修，他從未聽過被告曾
      向己○○說該部耕耘機只有1, 300點，他自己也未曾注意
      過該部耕耘機的點數，買車是看車況，聽引擎聲音，看變
      速箱有無問題，從來沒注意點數等情。
（三）因己○○所述情節與戊○○證述之情形不一致，經本院命
      2 人對質結果，己○○竟改稱：被告是在賣耕耘機前，到
      他家對他說點數是1,300 點云云，旋又改稱：被告說有台
      車1,300 點，當時他在耕田，現場只有被告跟他2 人，旁
      邊沒有其他人，而且改稱：嘉義看車是他自己上去看，不
      是被告指出點數為1,300 點。己○○指訴被告向其告知耕
      耘機為1,300 點之地點，從偵查中所述的「家裡」及「嘉
      義車廠」兩處，直至與證人戊○○對質後改稱「田裡」，
      且無任何其他人在場聽聞，其前後供述矛盾，且隨其他證
      人所述證詞而修正，顯難令法院對其證言產生確實可信之
      心證，是己○○所稱，被告曾告知耕耘機點數為1,300 點
      云云，並無可採信。
（四）再者，關於被告將該耕耘機交付給己○○時，確實是否為
      1,300 點一情，則除己○○上開前後不一之指訴外，並無
      其他證據可資證明。而證人乙○○、何榮忠，均僅證述該
      「久保田牌」耕耘機之前使用之情形，證人甲○○也只能
      證明，之前曾看過該耕耘機，事後己○○將該耕耘機送與
      其修理等情，均無從證明被告交付耕耘機給己○○時，其
      耕耘機上之點數為1,300 點。況據該「久保田牌」耕耘機
      前後歷任之所有人即乙○○、何榮忠、戊○○、被告，乃
      至於己○○之後手甲○○於本院所證述，竟無一人能確實
      指明自己與後手或前手交易時，該耕耘機之確切點數為何
      ，顯見耕耘機上之點數，並非其交易選擇之重點，被告實
      無庸大費周章去更改點數。甚且，據己○○及甲○○所述
      ，己○○於94年1 月收受該耕耘機後，使用至95年3 月，
      然後才出售給甲○○，己○○既已使用長達1 年有餘，又
      無法提出任何事證，足以認定被告交付耕耘機當時點數為
      1,300 點，實難認為被告於交付耕耘機前，有為更改耕耘
      機點數之行為。
（五）綜上所述，本院認為除己○○前後不一之陳述外，並無其
      他任何積極證據，可資證明被告確有向己○○告知該久保
      田牌」耕耘機點數為1,300 點，亦無其他積極證據可資證
      明被告交付耕耘機給己○○時，該耕耘機之點數為1,300
      點，更查無任何證據足以證明被告有修改耕耘機點數之行
      為，在無任何積極證據下，依上開法條及判例所示，基於
      無罪推定之原則，自應為被告無罪判決之諭知。
據上論斷，應依刑事訴訟法第301 條第1 項，判決如主文。
本案經檢察官丙○○到庭執行職務
中    華    民    國    97    年    8     月    21    日
                  刑事第二庭    審判長法  官 劉 國 賓
                                      法  官 廖 淑 華
                                      法  官 王 素 珍
以上正本證明與原本無異。
如不服本判決，應於判決送達後10日內，向本院提出上訴狀。
                                      書記官 魏 輝 碩
中    華    民    國    97    年    8     月    21    日


司法院資訊處製作；財團法人民間司法改革基金會備份。
